臺灣彰化地方法院刑事判決　　　　　　　　　　　　　九十三年度易字第一五七號
　　公　訴　人　臺灣彰化地方法院檢察署檢察官
　　被　　　告　丁○○
　　　　　　　　戊○○
　　共　　　同
　　選任辯護人　鄭志明律師
右列被告等因違反著作權法案件，經檢察官提起公訴（九十二年度偵字第九六七三號
、九十三年度偵字第五四一號），本院判決如左：
    主  文
丁○○、戊○○均無罪。
    理  由
一、公訴意旨略以：丁○○與彰化縣埔心鄉○○路○段五五○號「夢香練歌場」負責
    人戊○○均明知附表所示之二十五首歌曲（起訴書本僅記載「潮」、「贏」、「
    一生痴戀」、「今夜你會不會來」、「愛你十分淚七分」五首歌曲，嗣經蒞庭檢
    察官更正為附表所示之歌曲）係告訴人丙○○○○技股份有限公司（下簡稱美華
    公司）享有音樂著作財產權之著作，依法不得任意以公開演出之方式侵害該公司
    對於前開歌曲之著作財產權，竟未經美華公司之授權，共同基於概括犯意之聯絡
    ，由丁○○購置灌錄前開歌曲之「金岡電腦伴唱機」及歌庫一組，並自民國九十
    二年四月八日起，擺放在「夢香練歌場」內，以投幣消費方式，連續供不知情之
    不特定客人點唱前開歌曲，所得則由丁○○與戊○○五五分帳，而以此公開演出
    之方式，侵害美華公司之音樂著作財產權。嗣於九十二年八月十九日十五時二十
    分許，為警在上址搜索查獲，並扣得「金岡電腦點歌伴唱機」一台、點歌簿一本
    及遙控器一個。因認被告二人所為，均係涉犯著作權法第九十二條之擅自以公開
    演出之方法侵害他人之著作財產權罪嫌云云。
二、按犯罪事實應依證據認定之，無證據不得認定犯罪事實。又不能證明被告犯罪者
    ，應諭知無罪之判決，刑事訴訟法第一百五十四條第二項、第三百零一條第一項
    分別定有明文。次按認定犯罪事實應憑積極證據，倘積極證據不足以為不利於被
    告事實之認定時，即應為有利被告之認定，更不必有何有利之證據，且刑事訴訟
上證明之資料，無論其為直接證據或間接證據，均須達於通常一般之人均不致於
    有所懷疑，而得確信其為真實之程度，始得據為有罪之認定，若其關於被告是否
    犯罪之證明未能達此程度，而有合理性懷疑之存在，致使無從形成有罪之確信，
    根據「罪證有疑，利於被告」之證據法則，即不得遽為不利被告之認定，最高法
    院三十年上字第八一六號、七十六年臺上字第四九八六號分別著有判例可稽。
三、本件公訴人認被告丁○○、戊○○涉犯著作權法第九十二條規定之罪嫌，無非係
    以上開事實有告訴代理人乙○○、謝佩真、吳冠璇之指述，照片附卷及「金岡電
    腦點歌伴唱機」一台、點歌簿一本、遙控器一個扣案，且告訴人享有上述歌曲之
    音樂著作財產權一節，除據告訴代理人陳明屬實外，亦有著作財產權讓與證明書
    影本附卷，且被告丁○○、戊○○既知須向音樂仲介團體申請公開演出，必亦知
    悉告訴人並未加入中華音樂著作權人聯合總會（嗣更名為財團法人臺灣音樂著作
    權人聯合總會），是以，附表所示之歌曲顯非中華音樂著作權人聯合總會所得授
    權，況申請授權公開演出時，須填載授權申請書，並詳列欲公開演出之曲目，而
    非以歌庫為單位概括取得授權，則被告丁○○、戊○○對於哪些曲目未能申請授
    權公開演出，必定知之甚詳，其二人猶辯稱「金岡電腦點歌伴唱機」歌庫內之全
    部歌曲業已全部申請授權云云，自不可採等為其主要論據。訊據被告丁○○就購
    置灌錄附表所示歌曲之「金岡電腦伴唱機」一台及歌庫一組，擺放在被告戊○○
    所經營之「夢香練歌場」內，以投幣消費方式，供客人點歌演唱，所得則與被告
    戊○○五五分帳等情；被告戊○○就提供上述其所經營之「夢香練歌場」供被告
    丁○○擺放灌錄有附表所示歌曲之「金岡電腦伴唱機」一台及歌庫一組，以投幣
    消費方式，供客人點歌演唱，所得則與被告丁○○五五分帳等情皆直承不諱，惟
    均堅決否認有何侵害著作權情事，被告丁○○辯稱：上述「金岡電腦伴唱機」一
    台及歌庫一組，係向「豪記視聽音響」購買，購買時該公司業務人員林錫堂告知
    須申請公開演出證，且點歌簿所附之版權保證書亦載明：「本伴唱歌庫係由本公
    司（即金岡有聲出版有限公司，下簡稱「金岡公司」）製作發行，其所含之詞曲
    音樂著作均經各著作權人以書面授權方式同意重製發行，並可供營業門市作公開
    展示用途。利用本產品於營業場所使用時，請依政府法令向相關仲介團體付費申
  請公開演出證明。本公司保證著作權利來源具合法性。如有著作權糾紛，概由本
    公司出面解決，釐清權利並願負一切損害賠償與法律責任」等語，故伊即以被告
    戊○○名義，向音樂仲介團體即中華音樂著作權人聯合總會申請公開演出證書等
    語；被告戊○○則以：伊有要求被告丁○○申請公開演出證書，伊不知申請後供
    客人點歌演唱亦係違法等語置辯。
四、經查：
（一）附表所示之二十五首歌曲，原創作人白進法、林東松已將著作財產權轉讓予告
      訴人，因而，告訴人享有上述二十五首歌曲之音樂著作財產權之事實，業據告
      訴代理人乙○○於警詢中指明在卷，並據告訴人公司職員吳佩霏於本院審理時
      證述無訛，復有告訴人與原創作人白進法、林東松簽署之著作財產權讓與證明
      書、著作財產權讓與契約書等在卷可稽，且告訴人享有音樂著作之前開二十五
      首歌曲，亦載在被告丁○○、戊○○供客人演唱之點歌本內，並據本院當庭勘
      驗屬實，此部分固屬實情。
（二）惟依著作權法第九十二條第一項：「意圖營利而以公開口述、公開播送、公開
      上映、公開演出、公開傳輸、公開展示、改作、編輯或出租之方法侵害他人之
      著作財產權者，處三年以下有期徒刑、拘役、或併科新台幣七十五萬元以下罰
      金」之規定觀之，著作權法第九十二條第一項關於侵害他人著作財產權之刑事
      處罰規定，為實害犯，即必有實際之侵害他人之著作財產權之行為，始構成該
      罪。查本件被告丁○○自九十二年四月八日，將「金岡電腦伴唱機」一台及歌
      庫一組擺放於被告戊○○所經營之「夢香練歌場」，迄同年八月十九日，經警
      查獲止，時間僅四月餘，而「金岡電腦伴唱機」所灌錄之歌曲高達數千首，告
      訴人享有音樂著作之如附表所示之二十五首歌曲，僅占其中極小之部分，實難
      依扣案之「金岡電腦伴唱機」內查有告訴人享有音樂著作之歌曲，即據以推定
      確有不特定之客人曾點播上開歌曲，而有「公開演出」該音樂著作之情事，則
      就有無客人公開演出告訴人享有音樂著作而如附表所示二十五首歌曲之事實，
      公訴人顯未盡舉證責任。至告訴代理人乙○○雖提出「夢香練歌場」名片乙紙
      、照片十四幀及蒐證紀錄，證明其曾前往「夢香練歌場」點唱告訴人享有音樂
      著作之歌曲云云，然查告訴代理人所提出之名片固可證明其曾前往該址消費，
      惟該名片尚不足認確有其他不特定客人曾點播並公開演出上揭歌曲，且告訴人
      委任之代理人乙○○既係依該公司指示至現場點播，則點播演唱「金岡電腦伴
      唱機」內告訴人享有著樂著作歌曲之行為，顯已取得告訴人同意，自無擅自以
      公開演出之方法侵害告訴人歌曲之音樂著作財產權可言。況告訴代理人乙○○
      亦非「不知情之第三人」，被告丁○○、戊○○自非利用不知情而無刑事責任
      能力之第三人犯罪之「間接正犯」，是以，顯無以據此為被告丁○○、戊○○
      不利之認定。
（三）另被告丁○○係於九十二年三月二十七日，以十一萬五千元之代價，向「豪記
      視聽音響」購買「金岡電腦伴唱機」二台、歌庫二本及周邊相關產品，其中「
      金岡電腦伴唱機」一台為一萬九千元，另歌庫一組為一萬八千元等情，並據被
      告丁○○於本院審理時陳明在卷，核與其提出之豪記音響商行四月份應收帳款
      對帳單、出貨單及大村鄉農會匯款委託書各乙紙所記載之金額相符，而前開「
      金岡電腦伴唱機」內之歌曲，由「金岡公司」收錄後灌錄，並製作成點歌本，
      而後交予「豪記視聽音響」販售，並據「豪記視聽音響」之業務人員林錫堂於
      警詢及偵訊中證述甚明，是以，前述扣案之「金岡電腦伴唱機」一台及歌庫一
      組係由「金岡公司」收錄歌曲後灌錄，並交由「豪記視聽音響」販售，「豪記
      視聽音響」再於前述時間，售予被告丁○○，亦屬無疑，由此徵之，既被告丁○○係由合法正當之管道購買前述「金岡電腦伴唱機」一台及歌庫一組，則其
      焉會知悉「金岡公司」未經告訴人同意即擅自收錄告訴人享有音樂著作財產權
      如附表所示之二十五首歌曲予「金岡電腦伴唱機」內？至公訴人固認被告丁○○係以不相當之代價，購得前述「金岡電腦伴唱機」一台及歌庫一組，則其當
      知「金岡電腦伴唱機」內所灌錄之歌曲未經告訴人合法授權云云，惟就伴唱機
      是否係屬家用或營業用而可公開演出，除價格不同外，別無其他區別，營業用
      伴唱機為八萬元，家用伴唱機為三、四萬元，而營業用售價較高之原因係因視
      聽著作可公開使用，此觀之證人吳佩霏於本院審理時之證述即可明，是以，被
      告丁○○顯無從由伴唱機之外型辨別其所購買之「金岡電腦伴唱機」係屬家用
      或營業用，從而，縱其係以相當於家用伴唱機之價格購買「金岡電腦伴唱機」
      ，亦無從執為認定其知悉「金岡電腦伴唱機」內所灌錄如附表所示之二十五首
      歌曲，係未經告訴人授權而擅自灌錄之歌曲，更無從資為被告丁○○知悉須向
      告訴人申請授權公開演出之證據，要屬無疑。
（四）再者，「豪記視聽音響」出售「金岡電腦伴唱機」一台及歌庫一組予被告丁○○時，亦一併販售點歌簿，亦據上開證人林錫堂於偵訊中證述屬實，而點歌簿
      所附之版權保證書內載明：「本伴唱歌庫係由本公司（按指金岡公司）製作發
      行，其所含之詞曲音樂著作均經各著作權人以書面授權方式同意重製發行，並
      可供營業門市作公開展示用途。利用本產品於營業場所使用時，請依政府法令
      向相關仲介團體付費申請公開演出證明。本公司保證著作權利來源具合法性。
      如有著作權糾紛，概由本公司出面解決，釐清權利並願負一切損害賠償與法律
      責任」等語，亦有前開版權保證書乙紙在卷可憑，且被告丁○○、戊○○於擺
      放「金岡電腦伴唱機」供客人點歌演唱前即見過前述版權保證書，亦為被告丁○○、戊○○所是承，準此，被告丁○○、戊○○於提供灌錄有告訴人享有音
      樂著作之如附表所示二十五首歌曲之「金岡電腦伴唱機」一台及歌庫一組供客
      人點歌演唱前，即已知悉須先申請公開演出之授權，始能供客人點歌演唱一節
      ，亦洵屬無訛。嗣被告丁○○即以被告戊○○之名義，向相關仲介團體即中華
      音樂著作權人聯合總會申請授權公開演出，中華音樂著作權人聯合總會亦核准
      公開演出，復有載有「本會受音樂著作財產權人委託代管之音樂著作，於授權
      期間內，同意左列之使用人作公開演出之用，特此證明。單位：戊○○／夢香
      練歌場、身分證號碼：Ｎ二二八一四五四、地址：彰化縣埔心鄉○○村○○路○段五五○號、廠牌：金嗓、機號：00000000、授權期間：自九
      十一年十月一日至九十二年九月三十日」等語之授權公開演出證書乙紙附卷可
      按，既被告丁○○、戊○○已依前述版權證明書之指示，申請授權公開演出，
      且於授權期間內公開演出，則其二人主觀上顯無侵害告訴人著作財產權之犯意
      ，否則當無多舉一此，付費申請授權公開演出之理。
（五）至公訴人雖主張告訴人並未加入中華音樂著作權人聯合總會，被告丁○○、戊○○應知之甚詳，且申請授權公開演出時，須填載授權申請書，並詳列欲公開
      演出之曲目，而非以歌庫為單位概括取得授權，另告訴人已於大成報、中國時
      報刊登聲明啟事警告消費大眾公開演出須徵得告訴人同意，且寄發存證信函云
      云，惟就被告丁○○、戊○○是否知悉告訴人未加入中華音樂著作權人聯合總
      會及是否曾見聞告訴人所刊登之聲明啟事等情，公訴人並未舉證說明，且被告
      丁○○、戊○○亦堅詞否認知悉，況告訴人代理人謝佩真於偵訊中亦自承稱：
      一般民眾難以得知美華公司有無加入中華音樂著作權人聯合總會等語在卷，則
      公訴人主張被告丁○○、戊○○主觀上應知悉告訴人享有音樂著作，且知悉告
      訴人未加入中華音樂著作權人聯合總會部分，顯係推測之詞。另向中華音樂著
      作權人聯合總會申請授權公開演出時，僅須在申請書內填寫使用機器廠牌、機
      號、車號之事項，亦有財團法人臺灣音樂著作權人聯合總會以九十三年五月五
      日（九三）聯總字第九三○五○五五號函檢送之財團法人中華音樂著作權人聯
      合總會公演（播）證申請書乙紙在卷足憑，既申請書內無須記載伴唱機內所灌
      錄之全部歌曲，則被告丁○○、戊○○亦無從知悉灌錄於「金岡電腦伴唱機」
      內之歌曲，其中部分係中華音樂著作權人聯合總會所得授權，其餘部分係中華
      音樂著作權人聯合總會所不得授權，更無從知悉附表所示告訴人享有著作財產
      權之二十五首歌曲須另向告訴人申請授權公開演出，亦屬無疑，準此，公訴人
      此部分所認，顯有誤會。再存證信函係由臺北市音樂著作權人代理人協會寄發
      予各電器音響商及各縣市電器商業同業公會，亦有該存證信函在卷可按，顯非
      寄發予被告丁○○、戊○○，則被告丁○○、戊○○亦無從自該存證信函得知
      其二人所購買之「金岡電腦伴唱機」內所灌錄之歌曲，其中部分係「金岡公司
      」未經告訴人授權而擅自重製。
五、綜上所述，被告丁○○、戊○○前開所辯主觀上無侵害告訴人著作財產權之犯意
    ，並非全然無據，而公訴人所舉之證據尚未達於通常一般之人均不致於有所懷疑
    ，而得確信其為真實之程度，本院復查無其他確切証據，足以証明被告丁○○、
    戊○○確應負本件罪責，被告丁○○、戊○○之犯行尚屬不能証明，應屬不能證
    明被告丁○○、戊○○犯罪，本院自應諭知被告二人無罪之判決。
六、本案既為無罪判決之諭知，則臺灣彰化地方法院檢察署檢察官移送本院併案審理
    之九十三年度偵字第一一八二號被告丁○○違反著作權法案件，即與本案無裁判
    上一罪關係，本院自無從併予審酌，此部分應退回臺灣彰化地方法院檢察署，由
    原檢察官另為適法之處置，附此敘明。
據上論斷，應依刑事訴訟法第三百零一條第一項，判決如主文。
本案經檢察官甲○○到庭執行職務。
中      華      民      國      九十三      年      七    月    十四    日
                                臺灣彰化地方法院刑事第三庭
                                    審判長法  官  余仕明
                                          法  官  黃玉齡
                                          法  官  游秀雯
右正本證明與原本無異。
如不服本判決，應於判決送達後十日內，向本院提出上訴狀（須附繕本）。
告訴人或被害人對於判決如有不服具備理由請求檢察官上訴者，其上訴期間之計算係
以檢察官收受判決正本之日期為準。
                                    法院書記官    陳文俊
中      華      民      國      九十三      年     七     月    十六    日
附表：
┌───┬────────────┬───────┬────┐
│編號  │曲名                    │歌曲編號      │國台語  │
├───┼────────────┼───────┼────┤
│一    │一生痴戀                │１１５１９    │國語    │
├───┼────────────┼───────┼────┤
│二    │一顆心住著兩個人        │１１０８４    │國語    │
├───┼────────────┼───────┼────┤
│三    │今夜你會不會來          │１１００５    │國語    │
├───┼────────────┼───────┼────┤
│四    │天知地知                │２０９３７    │台語    │
├───┼────────────┼───────┼────┤
│五    │太難                    │１０４０５    │國語    │
├───┼────────────┼───────┼────┤
│六    │心甘情願                │１３２７３    │國語    │
├───┼────────────┼───────┼────┤
│七    │心碎邊緣                │１３１８９    │國語    │
├───┼────────────┼───────┼────┤
│八    │手下留情                │２０４３０    │台語    │
├───┼────────────┼───────┼────┤
│九    │只愛你一個              │２２４０６    │台語    │
├───┼────────────┼───────┼────┤
│十    │甘甘的愛                │２２５３０    │台語    │
├───┼────────────┼───────┼────┤
│十一  │她的眼淚                │１００３５    │國語    │
├───┼────────────┼───────┼────┤
│十二  │伴你一生                │１２１２３    │國語    │
├───┼────────────┼───────┼────┤
│十三  │我愛過                  │２３１１３    │台語    │
├───┼────────────┼───────┼────┤
│十四  │沒有心情說再見          │１３０２７    │國語    │
├───┼────────────┼───────┼────┤
│十五  │貝殼                    │１１５５９    │國語    │
├───┼────────────┼───────┼────┤
│十六  │花開花謝                │２２３９３    │台語    │
├───┼────────────┼───────┼────┤
│十七  │活到老愛到老            │２０１０５    │台語    │
├───┼────────────┼───────┼────┤
│十八  │秋風落葉                │２１４９０    │台語    │
├───┼────────────┼───────┼────┤
│十九  │胭脂人生                │２１０５０    │台語    │
├───┼────────────┼───────┼────┤
│二十  │愛你十分淚七分          │１０３４８    │國語    │
├───┼────────────┼───────┼────┤
│二十一│愛的寄居蟹              │１２８６０    │國語    │
├───┼────────────┼───────┼────┤
│二十二│慢慢                    │１０７９３    │國語    │
├───┼────────────┼───────┼────┤
│二十三│誘惑我的心              │１２３６９    │國語    │
├───┼────────────┼───────┼────┤
│二十四│潮                      │１１９９８    │國語    │
├───┼────────────┼───────┼────┤
│二十五│贏                      │２２０３５    │台語    │
└───┴────────────┴───────┴────┘
